臺灣高等法院刑事判決
109年度上易字第2107號
上  訴  人  
即  被  告  劉晟揚（原名劉宏緯）




上列上訴人因毒品危害防制條例案件，不服臺灣桃園地方法院10
9年度易字第810號，中華民國109年9月9日第一審判決（起訴案
號：臺灣桃園地方檢察署108年度偵字第28403號），提起上訴，
本院判決如下：
    主  文
上訴駁回。
    事實及理由
一、本案經本院審理結果，認第一審以上訴人即被告劉晟揚（下
    稱被告）犯109年1月15日修正公布之毒品危害防制條例第11
    條第5項之持有第三級毒品純質淨重5公克以上罪，累犯，判
    處有期徒刑8月，扣案含有愷他命成分之第三級毒品共56包
    （驗前純質淨重合計42.2556公克）及含有甲基甲基卡西酮
    、硝甲西泮成分之第三級毒品咖啡包共125包（驗前總純質
    淨重合計18.13公克），均依刑法第38條第1項規定宣告沒收
    ，並說明扣案大分裝袋2包、小分裝袋1包、電子磅秤1臺、
    封膜機1臺等物，因無事證可認與被告本案犯行有關，而不
    宣告沒收，核其認事用法、量刑及諭知沒收等均無不當，應
    予維持，除引用第一審判決書記載之事實、證據及理由（如
    附件）外，證據部分並補充：被告於本院審理時自白（見本
    院卷第45頁）。
二、被告上訴意旨略以：被告犯後坦承犯行，犯後態度良好，犯
    罪動機、目的是為供己施用而購入，且並未將本案毒品出售
    或朋分與任何人，可認被告犯罪動機單純，違反義務之程度
    也屬輕微，就犯罪所生之危險及損害亦屬較小，與一般持有
    毒品之人將毒品朋分友人施用之態度也有不同，就犯罪手段
    言，被告並無以任何不法行為取得毒品，並供被告自己施用
    ，並未造成社會太大危害，此外，被告品行良好，無毒品前
    科紀錄，原審未予審酌，即量處有期徒刑8月，實有過重，
    至於原審所審酌被告前因違反毒品危害防制條例案件，但已
    經不起訴處分，即不得作為量刑依據；被告犯後已知警惕，
    現有正當職業，請給與被告自新機會，量處得易科罰金之刑
    云云。
三、駁回上訴之理由： 
    量刑之輕重，係屬事實審法院得依職權裁量之事項，苟於量
    刑時，已依行為人之責任為基礎，並斟酌刑法第57條各款所
    列情狀，而未逾越法定範圍，又未濫用其職權，即不得遽指
    為違法。原審於量刑時，已以行為人之責任為基礎，審酌被
    告持有第三級毒品之所為，對其個人及對他人健康具有一定
    危害，且被告所持有第三級毒品數量甚多，及被告犯本案前
    之108年6月23日已經為警查獲持有第三、四級毒品，合計毛
    重為142.67公克，就移送違反修正前毒品危害防制條例第5
    條第2項、第3項之意圖販賣而持有第二、三級毒品罪部分為
    不起訴處分，有臺灣桃園地方檢察署檢察官108年度偵字第1
    9362號不起訴處分書及本院被告前案紀錄表在卷可按（見原
    審壢簡字第129號卷第23至24頁，本院卷第29頁），等一切
    情狀，量處被告如前述之刑，已經就刑法第57條規定量刑時
    應審酌之事項加以斟酌，所處刑度既未逾越法定刑度，又無
    濫用自由裁量權限之情形，所為之量刑尚屬妥適，核無不當
    或違法之情形。上訴意旨以上開上訴理由，指摘原審量刑過
    重，難認可採。
四、綜上所述，本件原審判決認事用法及量刑均無違誤，應予維
    持，被告上開上訴意旨所指各節，均非可採，本件被告上訴
    為無理由，應予駁回。
據上論結，應依刑事訴訟法第373條、第368條，判決如主文。
本案經檢察官吳宗憲提起公訴，檢察官戴文亮到庭執行職務。 
中　　華　　民　　國　　109 　年　　12　　月　　17　　日
                  刑事第十四庭審判長法　官  黃斯偉
                                    法　官  許泰誠
                                    法　官  程克琳
以上正本證明與原本無異。 
不得上訴。                                                                                  書記官  劉靜慧
中　　華　　民　　國　　109 　年　　12　　月　　17　　日
附件：
臺灣桃園地方法院刑事判決　　　　　　　109年度易字第810號
聲　請　人　臺灣桃園地方檢察署檢察官
被　　　告　劉晟揚（原名劉宏緯）
上列被告因毒品危害防制條例案件，經檢察官聲請簡易判決處刑
（108年度偵字第28403號），本院認本件極為不宜行簡易程序，
改以通常程序審理，本院判決如下：
    主  文
劉晟揚持有第三級毒品純質淨重五公克以上，處有期徒刑捌月。
扣案之白色結晶粒共計伍拾陸包（含第三級毒品愷他命成份驗前
純質淨重共計42.2556 公克）、咖啡包共計壹佰貳拾伍包（含第
三級毒品甲基甲基卡西酮、硝甲西泮成份驗前總純質淨重共計18
.13 公克），均沒收。
    事  實
一、劉晟揚明知愷他命、4-甲基甲基卡西酮、硝甲西泮均係毒品
    危害防制條例第2條第2項第3款所列管之第三級毒品，依法
    不得持有純質淨重五公克以上，竟基於持有第三級毒品純質
    淨重超過五公克之犯意，於不詳時間、地點，以不詳方式取
    得白色結晶粒共計伍拾陸包（含第三級毒品愷他命成份驗前
    純質淨重共計42.2556公克）、咖啡包共計壹佰貳拾伍包（
    含第三級毒品甲基甲基卡西酮、硝甲西泮成份驗前總純質淨
    重共計18.13公克），而持有之。嗣警方於民國108年10月3
    日15時30分許，至劉晟揚位於桃園市○鎮區○○路00號之居所
    執行搜索而查獲，並扣得前開毒品及大分裝袋2包、小分裝
    袋1包、電子磅秤1台、封膜機1台等物。
二、案經新北市政府警察局刑警大隊移送臺灣桃園地方法院檢察
    署檢察官偵查後，向本院聲請簡易判決處刑。
    理  由
甲、證據能力
一、按「被告以外之人於審判外之言詞或書面陳述，除法律有規
    定者外，不得作為證據」，刑事訴訟法第159條第1項固定有
    明文，然「鑑定之經過及其結果，應命鑑定人以言詞或『書
    面』報告」，同法第206條第1項亦規定甚明，是鑑定人以書
    面為鑑定報告提出於法院，依刑事訴訟法第159條第1項立法
    理由及同法第206條第1項規定，即具有證據能力。又法院或
    檢察官得囑託醫院、學校或其他相當之機關、團體為鑑定，
    或審查他人之鑑定，並準用第203條至第206條之1之規定，
    刑事訴訟法第208條第1項亦定有明文。依此，檢察官對於偵
    查中之案件，認須實施鑑定者，固應就具體個案，選任鑑定
    人或囑託鑑定機關（團體）為之；但對於司法警察機關調查
    中之案件，或有量大或急迫之情形，為因應實務之現實需求
    ，如檢察官針對該類案件之性質（例如：查扣之毒品必須檢
    驗其成份、對施用毒品之犯罪嫌疑人必須檢驗其體內有無毒
    品代謝反應、對於查扣之槍砲彈藥必須檢驗有無殺傷力、對
    違反野生動物保育法案件必須鑑定是否屬於保育類動物案件
    等），認為當然有鑑定之必要者，經參看法務部92年5月20
    日法檢字第092080203號函送之法務部「因應刑事訴訟法修
    正工作小組」研討之刑事訴訟法修正相關議題第21則之共識
    結論，以及臺灣高等法院於92年8月1日舉行之刑事訴訟法新
    制法律問題研討會第三則法律問題研討結果之多數說（載於
    司法院92年8月印行「刑事訴訟法新制法律問題彙編」第15
    頁至第18頁），基於檢察一體原則，得由該管檢察長對於轄
    區內之案件，以事前概括選任鑑定人或囑託鑑定機關（團體
    ）之方式，俾便轄區內之司法警察官、司法警察對於調查中
    之此類案件，得即時送請事前已選任之鑑定人或囑託之鑑定
    機關（團體）實施鑑定，該鑑定人或鑑定機關（團體）亦應
    視同受承辦檢察官所選任或囑託而執行鑑定業務，其等出具
    之書面鑑定報告應屬刑事訴訟法第206條所定之傳聞例外，
    當具有證據能力（參看法務部92年9月1日法檢字第09200350
    83號函）。從而，本件扣案之白色結晶粒共計伍拾陸包、咖
    啡包共計壹佰貳拾伍包，經由查獲之新北市政府警察局刑事
    警察大隊依法務部、轄區檢察長事前概括之選任，而分別委
    由內政部警政署刑事警察局、台北榮民總醫院鑑定，並分別
    出具鑑定書、毒品成分鑑定書、毒品純度鑑定書，自應認具
    有證據能力而得為本件之證據。
二、警方係持本院核發之搜索票，於108年10月3日15時30分許，
    至被告位於桃園市○鎮區○○路00號之居所執行搜索而查獲上
    開各項物品，有本院搜索票、新市政府警察局刑事警察大隊
    搜索扣押筆錄、扣押物品目錄表、扣案物品照片附卷可稽，
    此符令狀搜索主義，與刑事訴訟法第128條至128條之2之規
    定相符，是以，本件扣案物品自具證據能力。另本件認定事
    實所引用之卷內其餘卷證資料，並無證據證明係公務員違背
    法定程序所取得，被告經本院提示告以要旨後，於審判程序
    中復未於言詞辯論終結前表示異議，且卷內之文書證據，亦
    無刑事訴訟法第159條之4之顯有不可信之情況與不得作為證
    據之情形，則依刑事訴訟法第159條之5之規定，本件認定事
    實所引用之所有文書證據，均有證據能力，合先敘明。
乙、實體部分
一、訊據被告劉晟揚對於上開犯行坦承不諱，而本件扣得之白色
    結晶粒共計伍拾陸包含第三級毒品愷他命之成份，其驗前純
    質淨重共計42.2556公克、咖啡包共計壹佰貳拾伍包則含第
    三級毒品甲基甲基卡西酮、硝甲西泮之成份，驗前總純質淨
    重共計18.13公克，此有內政部警政署刑事警察局鑑定書、
    台北榮民總毒品成分鑑定書、毒品純度鑑定書在卷足憑，被
    告犯行事證明確，應予依法論科。
二、被告行為後，毒品危害防制條例第11條第5項業於109年1月1
    5日修正公布，並於同年7月15日施行，修正前毒品危害防制
    條例第11條第5項規定：「持有第三級毒品純質淨重20公克
    以上者，處3年以下有期徒刑，得併科新臺幣30萬元以下罰
    金。」；修正後毒品危害防制條例第11條第5項則規定：「
    持有第三級毒品純質淨重5公克以上者，處2年以下有期徒刑
    ，得併科新臺幣20萬元以下罰金。」是修正後之毒品危害防
    制條例第11條第5項，就構成要件及處罰規定，均有所更動
    ，本件被告持有第三級毒品之純質淨重超過20公克，是其無
    論依新舊法，均已符合犯罪構成要件。就法定刑之新舊法比
    較結果，修正後之新法較有利於被告，依刑法第2條第1項但
    書規定，自應適用新法之規定。故核被告所為，係犯修正後
    毒品危害防制條例第11條第5項之持有第三級毒品純質淨重
    五公克以上罪。爰審酌被告持有第三級毒品對己及對他人健
    康之危害、被告持有第三級毒品數量甚多、被告前於108年6
    月23日為警查獲持有第三級及第四級毒品共達毛重142.67公
    克，經臺灣桃園地方檢察署檢察官以108年度偵字第19362號
    不起訴處分確定（有台灣高等法院被告前案紀錄表乙份在卷
    可稽）猶不知悔改而再犯本件等一切情狀，量處如主文所示
    之刑。至被告於本件扣案之白色結晶粒共計伍拾陸包（含第
    三級毒品愷他命成份驗前純質淨重共計42.2556公克）、咖
    啡包共計壹佰貳拾伍包（含第三級毒品甲基甲基卡西酮、硝
    甲西泮成份驗前總純質淨重共計18.13公克），均應依刑法
    第38條第1項之規定宣告沒收。至大分裝袋貳包、小分裝袋
    壹包、電子磅秤壹台、封膜機壹台，均不能認與本件犯罪有
    關，均不宣告沒收。
據上論斷，應依刑事訴訟法第452條、第299條第1項前段，毒品
危害防制條例第11條第5項，刑法第11條前段、第2條第1項但書
、第38條第1項，判決如主文。
本案經檢察官楊尉汶到庭執行職務
中    華    民    國   109    年    9     月    9     日
                      刑事第一庭法  官  曾雨明
以上正本證明與原本無異。
如不服本判決應於收受判決後20日內向本院提出上訴書狀，並應
敘述具體理由。其未敘述上訴理由者，應於上訴期間屆滿後20日
內向本院補提理由書（均須按他造當事人之人數附繕本）「切勿
逕送上級法院」。
                                書記官  劉貞儀
中    華    民    國  109     年    9     月    10    日
附錄本案論罪科刑依據之法條：
（修正）毒品危害防制條例第11條第5 項
持有第三級毒品純質淨重五公克以上者，處二年以下有期徒刑，
得併科新臺幣二十萬元以下罰金。